【裁判字號】    91,再易,7
【裁判日期】    920130
【裁判案由】    
【裁判全文】
臺灣桃園地方法院民事裁定  九十一年度再易字第七號
    再審聲請人  甲○○
    再審相對人  乙○○
    再審相對人  丁○○
    再審相對人  丙○○
右當事人間請求拆屋還地事件，再審聲請人對於本院民國九十一年四月二十五日八十
九年度再易字第四號裁定及本院八十二年度簡上字第七二號判決聲請再審，本院裁定
如左：
    主      文
再審之聲請均駁回。
再審聲請費用由再審聲請人負擔。
    理      由
一、按裁定已經確定，而有民事訴訟法第四百九十六條第一項或第四百九十七條之情
    形者，得準用民事訴訟法第五編再審程序之規定，聲請再審；另提起民事再審之
    訴，應於三十日之不變期間內為之，民事訴訟法第五百零七條、第五百條第一項
    定有明文；又再審之訴不合法者，法院應以裁定駁回之，民事訴訟法第五百零二
    條第一項亦定有明文。
二、本件聲請再審意旨略以：
  (一)請求廢棄本院八十九年度再易字第四號裁定（下稱原裁定）及八十二年度簡上字
    第七二號判決（下稱原判決）。
  (二)根據最高法院六十四年台上字第一三○○號判例要旨，無從認為有合法原判決存
    在，故應廢棄原判決。
  (三)聲請人依台灣高等法院八十八年度抗字第三○六七號裁定提起再審並繳納裁判費
    ，原裁定未實體審判即駁回抗告，適用法規顯有錯誤，故應廢棄原裁定。
  (四)聲請人時效取得系爭桃園縣中壢市○○段五十地號地上權並已登記，且未約定地
    租，原判決卻判決聲請人應給付相對人新台幣壹萬貳仟柒佰貳拾元，違背土地法
    第四十三條及民法第四百二十一條之規定。
  (五)司法院釋字第二九一號解釋理由書內容，涉及公法義務之稅捐代繳問題，而與兩
    造之私權爭執無關。
  (六)兩造縱認有租約，然聲請人所有建物已因相對人非法阻止林坤池翻修屋面頂之侵
    權行為而滅失登記，故聲請人無支付地租義務。
  (七)相對人對聲請人再審狀不提出答辯狀，即係同意照聲請人之聲明為判決云云。
三、本件再審聲請人請求廢棄原判決並准予再審，欠缺再審事由，逾越再審不變期間
    ，主張並非可採：
  (一)最高法院六十四年台上字第一三○○號判例之案例事實，乃該案前審判決「命上
    訴人分別或共同將台中市○區○○○段一二三─二○號地內如附圖（Ａ）（Ｂ）
    （Ｃ）（Ｄ）部分交還被上訴人或全體共有人」，然該判決書之後，未見任何附
    圖，因而無從認定有合法判決存在。而本件聲請人所指原判決主文第二項「被上
    訴人應給付上訴人新台幣壹萬貳仟柒佰貳拾元」部分，判決內容並無判例所指欠
    缺附圖而不確定之情形，自無聲請人所指適用法規顯有錯誤之再審事由存在。
  (二)依據聲請人提出時效取得地上權之登記簿謄本影本，其上就利息或地租部分係登
    載「空白」，而非登載「無」，原判決認定聲請人應給付相對人新台幣壹萬貳仟
    柒佰貳拾元之地租，並未牴觸登記簿所載之內容，自無違反土地法第四十三條之
    問題，原判決並無違背土地法第四十三條而適用法規顯有錯誤之再審事由存在。
  (三)司法院釋字第二九一號解釋理由書末段記載：「至因時效完成而經登記為地上權
    人者，土地所有權人既未喪失其所有權，而仍須承受稅捐等之負擔，為平衡雙方
    權益，參照民法第八百七十六條之法理，當事人如就地租事項有所爭議，應由法
    院裁判之。」，並非如聲請人所稱，僅涉及稅捐代繳問題而與地租無關。原判決
    引用大法官前揭解釋為判決理由，並無任何違反民法第四百二十一條第一項規定
    之問題，自無聲請人所稱適用法規顯有錯誤之再審事由存在。
  (四)聲請人主張兩造縱認有租約，然聲請人所有建物已因相對人非法阻止林坤池翻修
    屋面頂之侵權行為而滅失登記，故聲請人無支付地租義務云云。惟查，是否確有
    此所謂侵權行為之存在，乃對事實之爭執，並不構成對原判決提起再審之事由；
    又再審之訴是否合法，法院應依法審酌是否具有再審事由，與相對人是否提出答
    辯狀無關，聲請人主張相對人未提出答辯狀，即應依聲請人之聲明為判決，見解
    顯屬謬誤。
  (五)再者，原判決係於八十二年十一月二十九日，聲請人於八十二年十二月十一日收
    到，再審聲請人於九十一年五月二十日竟又聲請對原判決再審，早已逾越前揭聲
    請再審之三十日不變期間，再審顯非合法。
四、本件再審聲請人請求廢棄原裁定並准予再審，欠缺再審事由，主張並非可採：
  (一)聲請人主張，其依台灣高等法院八十八年度抗字第三○六七號裁定提起再審並繳
    納裁判費，原裁定未實體審判即駁回抗告，適用法規顯有錯誤，故應廢棄原裁定
    云云。
  (二)惟查，聲請人固然已依台灣高等法院八十八年度抗字第三○六七號裁定提起再審
    並繳納裁判費，然本院業已於九十年九月二十七日以八十九年度再易字第四號裁
    定駁回再審；至於本件原裁定，乃係說明前揭本院九十年九月二十七日八十九年
    度再易字第四號裁定，依法已不得抗告，根本與台灣高等法院八十八年度抗字第
    三○六七號裁定不相干。原裁定雖無作實體審判，但此並不構成聲請人聲請再審
    之事由，更無任何適用法規顯有錯誤可言。
五、綜上所述，本件再審聲請人或未於三十日之不變期間內提起再審之訴，或欠缺再
    審理由，故本件再審之訴不合法，爰依民事訴訟法第五百零七條、第五百零二條
    第一項之規定駁回之。
六、據上論斷，本件聲請再審為不合法，爰依民事訴訟法第五百零七條、第五百零二
    條第一項、第九十五條、第七十八條，裁定如主文。
中      華      民      國    九十二    年      一      月     三十     日
                                        臺灣桃園地方法院民事第二庭
~B審判長法官  郭琇玲
~B法      官  田玉芬
~B法      官  文衍正
右為正本係照原本作成
不得抗告
中      華      民      國    九十二    年      一      月     三十     日
~B法院書記官  李劍龍


司法院資訊處製作；財團法人民間司法改革基金會備份。
